臺灣板橋地方法院刑事判決　　　　　　　　　　　　　九十三年度訴字第九一六號
　　公　訴　人　臺灣板橋地方法院檢察署檢察官
　　被　　　告　丁○○
　　指定辯護人　本院公設辯護人甲○○
右列被告因槍砲彈藥刀械管制條例案件，經檢察官提起公訴（九十二年度偵字第一二
○○二號），本院判決如左：
    主  文
丁○○無罪。
    理  由
一、公訴意旨略以：被告丁○○為臺北縣板橋市○○路一六五號「好聖地玩具城」負
    責人，明知其向丙○○購入之仿MAUSER廠牌之M98型號玩具空氣長槍（槍枝管制
    編號0000000000，下稱扣案槍枝）不具殺傷力，於民國九十一年八月
    某日販賣予乙○○（另經本院判決無罪）後，乙○○因使用上出問題，交予被告
    維修，被告竟基於製造空氣槍之犯意，未經許可，於販出後數日之不詳時間，在
    「好聖地玩具城」，將前開無法發射子彈之空氣長槍一支，以改造前後導氣孔及
    撞鐵彈簧之方式，製造成可發射子彈具殺傷力之空氣槍一支。嗣乙○○於九十一
    年九月四日為警查獲，經其供述，始悉上情。因認被告所為，係違反槍砲彈藥刀
    械管制條例第八條第一項之製造空氣槍罪。
二、按犯罪事實，應依證據認定之，無證據不得推定其犯罪事實。又不能證明被告犯
    罪者，應諭知無罪之判決，刑事訴訟法第一百五十四條第二項、第三百零一條第
    一項分別定有明文。又刑事訴訟法所謂認定犯罪事實之證據，係指足以認定被告
    確有犯罪行為之積極證據而言，該項證據自須適合於被告犯罪事實之認定，始得
    採為斷罪資料。如未能發現相當證據或證據不足以證明，自不能以推測或擬制之
    方法以為裁判之基礎。而在訴訟上用以證明事實之證據，須於通常一般之人均不
    致於有所懷疑，而得確信其為真實之程度者，始得據以為有罪之認定，倘其證明
    尚未達到此一程度，而有合理之懷疑性存在，致使無從為有罪之確信時，即應為
    無罪之判決。最高法院著有二十九年上字第三一○五號、四十年臺上字第八六號
    、七十六年臺上字第四九八六號判例可資參照。
三、公訴人認被告涉有上開犯嫌，無非係以：本件爭點在於被告是否有改造系爭空氣
    槍，就此而言，證人即系爭玩具槍之設計及製造者丙○○已到庭證實扣案之玩具
    槍與其先前賣予被告之空氣槍其內之導氣孔及撞鐵彈簧均有不同，且證人乙○○
    亦明確證稱並未將該空氣槍交予他人維修拆解，而被告亦坦承曾經拆解該空氣槍
    進行維修，參照被告既供稱不了解空氣槍之原理，卻擅自為乙○○數次維修該空
    氣槍，顯見其所辯應為卸責之詞，不足採信，況且本件被告為警搜索查獲之時，
    距離被告為乙○○維修該空氣槍的時間已有三、四個月之久，是否仍保留原先可
    改造空氣槍之工具，亦不無疑問，證人即查獲被告並執行搜索之警員林進祿所為
    之證詞，無法明確確認當時被告店內有無改造該空氣槍之工具，不足為被告有利
    認定，綜上所述，被告改造系爭空氣槍之犯行應堪認定，為其論據。惟訊據被告
    堅決否認有何前揭犯行，辯稱：「我賣槍時，他們（指證人丙○○）就說我負責
    賣槍，他們負責維修，賣久了之後，我才會修一些小問題，因為我是玩具店，玩
    具槍只是一小部份，我是外行」，「我不知道槍是否有殺傷力，因為我從來沒有
    打過那把槍，乙○○是因為那把槍無法發射，所以拿給我維修，我只是作維修的
    動作，並沒有改造的意思，乙○○只是告訴我那把槍漏氣沒有辦法發射，所以我
    才幫他維修」（九十三年六月二十八日準備程序筆錄），「我沒有改造槍枝，依
    照剛才證人丙○○所證述的情形及卷內的鑑定報告所附相片，撞鐵彈簧及導氣孔
    都不像是我原先幫乙○○維修的那把，我唯一動到的部分就是挖那個孔」，「我
    確定我沒有加大導氣孔及更換彈簧，我只是維修」，「維修後，我都有跟證人乙○○說明損壞及更換的部分，並且用店裡面的大鋼瓶接管連接到玩具槍試給證人
    看，表示不會再漏氣，最後倒數第二次來修時，我還用ＡＢ膠將導氣孔封住，當
    場試驗還可以打，但乙○○拿回去之後又拿來說不能打，我就將ＡＢ膠挖掉，可
    能因此傷到導氣孔，這些修理的情形我都有告訴乙○○，只是證人當時可能很生
    氣，都忘記了，導氣孔我只是用尖尖的東西去挖，並沒有用到專業的工具」，「
    我是為服務客人才維修的，一般客人都要求要趕快修好，改造工具也不可能就只
    用一次，就收起來，應該會一直擺在那裡，我並沒有那些（專業）改造工具」（
    九十三年八月十日審判筆錄）等語。經查：
  (1)依公訴意旨所列證據清單，係以內政部警政署內政部警政署刑事警察局九十一年
    十月十一日刑鑑字第○九一○二七一七○八號鑑定書、該局九十三年二月十六日
    刑鑑字第○九二○二四四五六六號函為據，認為被告係將系爭無法發射子彈之玩
    具空氣槍，以「改造前後導氣孔及撞鐵彈簧」之方式，製造成可發射子彈具殺傷
    力之空氣槍。惟查，依前揭該局九十三年二月十六日刑鑑字第○九二○二四四五
    六六號函所示，經拆解扣案槍枝（槍枝管制編號0000000000，下稱Ａ
    槍），與被告當時提供之待售同型玩具空氣槍（下稱Ｂ槍）比對鑑定結果，認為
    「倘Ａ、Ｂ槍枝均為同玩具公司所製造之玩具空氣長槍，則研判Ａ槍之前導氣孔
    、後導氣孔、撞鐵彈簧均具改造之情形‧‧‧Ｂ槍以壓縮彈簧為發射動力之槍機
    ，發射動能甚微‧‧‧本案槍枝需分解槍枝零組件後加以檢視、量測方能比較其
    差異性，故無法僅就外觀、重量得知是否具改造情形」，再經該局於九十二年八
    月十三日以刑鑑字第○九二○一三八四四○號函覆本院稱：「查前開槍彈鑑定書
    內槍枝管制編號0000000000槍枝，經調閱本局檔存之鑑驗資料，其槍
    機內導氣管上之洩氣孔具磨挫之痕跡，不排除洩氣孔業經車磨改造」，並隨函檢
    附照片三幀供參等情（見本院九十二年度訴字第六五二號被告乙○○違反槍砲彈
    藥刀械管制條例乙案影印卷）。然公訴意旨所引被告於九十二年十一月十三日，
    在本院九十二年度訴字第六五二號被告乙○○違反槍砲彈藥刀械管制條例乙案作
    證時之證詞係稱：「被告（即本件證人乙○○）空氣槍買了之後，一直漏氣」，
    「我剛開始是換項圈，問題還是沒有解決，被告（即本件證人乙○○）前後拿來
    好幾次，後來我發現導氣管，我用ＡＢ膠封住兩個洞」，「被告（即本件證人乙○○）拿回去，還是不能用，被告又拿過來，我又把ＡＢ膠拆掉」，「我是要將
    ＡＢ膠拆除，才用尖尖的東西挖及用夾子將ＡＢ膠的頭挖除，才會傷到導氣孔」
    等情（見前案影印卷），與被告於本院審理時之辯詞均屬相同。是被告從未自承
    有改造撞鐵彈簧，或故意將導氣孔挖大之情事；再依被告歷次證述、供述就前揭
    情節均陳稱：原曾一度推測扣案槍枝所以漏氣故障，係因導氣孔項圈故障，始以
    ＡＢ膠封住導氣孔，後因仍不能發射，乃再以工具將ＡＢ膠挑出等節，被告顯然
    未能確定該導氣孔之效用，乃一度將導氣孔予以封閉，自無從僅據其前揭陳述，
    推論被告係故意加大導氣孔，而有製造具殺傷力空氣槍之故意。
  (2)證人丙○○到庭結證稱：「（提示九十二年度訴字第六五二號影印卷第九十五頁
    到九十七頁內政部警政署槍枝鑑定報告書所附之照片十二到十五，問：Ａ、Ｂ槍
    哪把槍是被改造過的？要用何種工具、方法才能將導氣孔加大？）照片十二所示
    ：一．五口徑是我們公司的，一．七五口徑是被改過的，照片十三所示也是被加
    大到二．七，我們的口徑原本是一．五，照片十四所示被加大到三．四，我們原
    本是一．七，增加了兩、三倍，照片十五所示是彈簧被加大，這個很明顯，我們
    公司是○．九，依照這些數據來看，被改造過的這把槍，應該是沒辦法用，不然
    也會常常漏氣，鋼瓶的氣體常常會發射幾次就提早用完了，我們公司沒有提供這
    種彈簧零件。導氣孔要加大需要將整個槍機零件拆開，然後再用機器鑽孔加大，
    不可能用一般的手動工具鑽」，「（你們工廠有無提供鑽孔工具給被告？）不可
    能，那是我們的工具，而且鑽床很大壹臺」，「（先前有無接到被告詢問此型槍
    枝如何維修的電話？）有，但實際上問題是出在導氣孔被加大，所以無論更換幾
    個項圈，最後項圈都會因為進氣太大而被吸到槍機內部導致故障，被告通常都是
    向我調橡皮圈的零件，詢問的問題也是導氣孔漏氣的問題」，「依照我剛才看本
    件改造槍的導氣孔洞挖得很漂亮，這不是一般人用手持的工具挖得出來，一定是
    用機器挖的，（庭呈結構構造圖及專利證書附卷），這個槍機就是我個人設計的
    ，所以我很瞭解，本件改造玩具槍的問題就是導氣孔被加大，所以才一直出問題
    」（同前審判筆錄）。又依證人林進祿證稱：查獲被告時「（當時你們在店裡有
    無發現鑽磨車床等工具？）後面房間的桌上有一些維修玩具槍的工具，但沒有車
    床那些工具，都是手動的」，「因為那邊有一個櫃子，上面放的都是玩具槍的零
    件，桌子上有一些工具，看得出是維修的工具」，「放在桌子上的東西都是手動
    工具，在附近確定沒有看到車床」（同前審判筆錄）。依證人丙○○前揭證述，
    扣案槍枝之導氣孔直徑業經加大，然鑽孔平整，且直徑差距未及數公釐，在無設
    計圖數據或未經其他實物、資料刻意比較、測量下，非專業或熟悉該型槍機之人
    ，是否能明確分別導氣孔之差異，並非無疑，則被告辯稱「（為何在本院九十二
    年度訴字第六五二號案件審理時，到庭作證說：該案扣案槍枝是由你所維修？）
    當時我只有看那個圖，只是一張照片，我就覺得就是那一把，今天聽證人丙○○
    說，才開始懷疑，因為我不是專業的，我沒有能力作那樣的辨別，因為只是差一
    點而已」，尚非絕無可信。又被告於另案作證時，顯然對自己於導氣孔造成何種
    工具痕及產生之效果並不瞭解，乃於另案檢察官提示本院九十二年度訴字第六五
    二號卷第二十二頁所附「導氣管上洩氣孔具磨挫之痕跡」照片時，證稱曾有封、
    拆導氣孔之情節，並就可能涉及刑責之前開情節仍直述無隱（同前影印卷，九十
    二年十一月十三日審判筆錄），是亦無從僅依被告前揭曾用尖尖的東西挖及用夾
    子將ＡＢ膠的頭挖除，而傷到導氣孔之證述，認定被告即為以專業工具改造扣案
    槍枝導氣孔之人，進而推測扣案槍枝彈簧亦係被告所換裝。
  (3)被告經營之上揭玩具店經警搜索後扣得之待售同型玩具空氣槍，經鑑定結果認為
    不具殺傷力，有內政部警政署刑事警察局九十一年十二月十日刑鑑字第○九一○
    三二五一六九號鑑定書在卷可稽（九十二年度偵字第一○五六八號卷，第二十二
    頁以下），本無從認定被告係於販入之後，主動將玩具空氣槍改造後出售；又證
    人乙○○到庭證稱：「（你當時去被告店裡買這把空氣槍的時候，整組有包含哪
    些東西？）槍、背帶、瓦斯鋼瓶，推瓦斯鋼瓶的槍機，還有一些鐵珠和ＢＢ彈、
    狙擊鏡」，「被告當時跟我說也發射鐵珠，打到牆壁不會鐵珠破損，可以重複使
    用，ＢＢ彈打在牆壁上會破，不能重複使用」，「ＢＢ彈會比較強，鐵珠比較不
    會那麼強，鐵珠打出去的力量比較弱，裝填的方式、及操作步驟都一樣」，「（
    有無向被告表示過打鐵珠動能不足？被告有無說可以讓鐵珠跟ＢＢ彈一樣強？）
    有，我有向被告說過鐵珠動能不足，但是被告只說鐵珠雖然弱但是可以重複使用
    ，她並沒有表示過可以讓鐵珠跟ＢＢ彈一樣強」，「（槍每次送修後並沒有因為
    此而加大發射的動能？）送修過後，我打了兩、三次之後又開始漏氣，但發射力
    量都差不多，寶特瓶都打不破，我不認為發射動能有加強，最後一次修完是第五
    次，警察就到我家把槍拿走，警察告訴我是因為第一次我在外面組合這把槍時被
    發現，所以後來才來查緝，這把槍在我家放了大概一個多月」、「（送修多次，
    被告有無曾經告訴你槍出現什麼問題？你有沒有問？）被告說是漏氣，塑膠管斷
    在裡面挖不出來」、「（維修後）被告說她有換過塑膠項圈，因為壞掉塞在裡面
    」、「（你送槍去維修，有無另外付錢？）有換零件就有付錢，每次大概幾十塊
    到一百多塊」、「（有無要求被告增加導氣孔？或以任何方式加大發射動能？）
    沒有，我只要求能夠使用」等情（同前審判筆錄）。依證人乙○○前揭證詞所示
    ，自買得扣案槍枝後送修多次，故障均未確實排除、從未要求被告應設法加大槍
    枝動能、被告於維修後僅收取數十元至數百元之零件更換費用等情，亦均未顯示
    被告曾於出售扣案槍枝時曾以加大動能招徠證人乙○○，或嗣後依證人乙○○之
    要求而加大動能，則證人乙○○顯未支付維修以外之額外費用，衡情被告亦無在
    出售玩具空氣槍後，始於售後主動免費將該玩具槍改造為有殺傷力槍枝之必要。
    且依證人前揭證詞，仍無從排除另有被告以外之人為前開改造之行為，自亦不得
    僅依證人乙○○前揭將扣案槍枝交由被告維修之證詞，而認定被告有公訴意旨所
    指犯行。
  (4)綜據前述，公訴意旨僅以被告於另案作證時之片段證詞，佐以證人乙○○所稱曾
    將扣案槍枝交給被告維修之證詞，即推認被告有改造前後導氣孔及撞鐵彈簧之犯
    行，尚嫌速斷。被告辯稱僅於維修時曾以工具觸及導氣孔，並未刻意加大導氣孔
    、亦無改造具殺傷力槍枝之故意，於本院另案作證時，係因未經詳究造成誤解，
    乃自承扣案槍枝導氣孔為伊所挖大等節，並非絕無可採，業如上述。依公訴意旨
    所舉證據，尚無從認定被告即為將扣案槍枝改造使具有殺傷力之人，更無從認定
    被告有改造扣案槍枝之故意，此外復查無其他積極證據足資證明被告涉有公訴人
    所指訴之犯行，其間有合理之懷疑存在，無從為被告有罪之確信，揆諸前揭說明
    ，既不能證明被告犯罪，即應依法為被告無罪之諭知。
據上論斷，應依刑事訴訟法第三百零一條第一項，判決如主文。
本案經檢察官戊○○到庭執行職務。
中　　　華　　　民　　　國　　九十三　　年　　　八　　　月　　二十四　　日
                                臺灣板橋地方法院刑事第十五庭
                                    審判長法  官  王  屏  夏
                                          法  官  戴  嘉  清
                                          法  官  王  偉  光
右正本證明與原本無異
如不服本判決應於送達後十日內向本院提出上訴狀。
                                          書記官  陳  怡  君
中　　　華　　　民　　　國　　九十三　　年　　　八　　　月　　 三十 　　日
